臺灣高雄地方法院刑事判決　　　　　　　　94年度易字第13號
公　訴　人　臺灣高雄地方法院檢察署檢察官
被　　　告　丙○○　男　民國4.
選任辯護人　蔡東賢律師
　　　　　　吳文淑律師
被　　　告　乙○○　男　民國5.
上列被告等因違反公司法案件，經檢察官提起公訴（九十三年度
偵字第五三九四號），本院以簡式審判程序判決如下：
    主  文
丙○○共同公司負責人，公司應收之股款，股東並未實際繳納，
而以申請文件表明收足，處有期徒刑肆月，如易科罰金，以參佰
元折算壹日。緩刑貳年。
乙○○共同公司負責人，公司應收之股款，股東並未實際繳納，
而以申請文件表明收足，處有期徒刑參月，如易科罰金，以參佰
元折算壹日。緩刑貳年。
    事實及理由
一、本件被告丙○○及乙○○所犯均係死刑、無期徒刑、最輕本
    刑為三年以上有期徒刑以外之罪，被告二人於準備程序中就
    被訴事實為有罪之陳述，經法官告知簡式審判程序之旨，並
    聽取公訴人及被告二人意見後，本院認為適宜由受命法官獨
    任進行簡式審判程序，先予敘明。
二、被告二人之犯罪事實及證據，引用檢察官起訴書之記載（如
    附件，同案被告甲○○部分另行審結）。另就犯罪事實欄第
    一項第十二行部分補充：「‧‧‧詎丙○○、甲○○及乙○○共同基於犯意聯絡」。就理由部分補充：被告二人於本院
    審理中就犯罪事實之自白。
三、查被告二人行為後，公司法於民國九十年十一月十二日經總
    統公布修正，並於同年月十四日生效，其中修正前第九條第
    三項之規定，於修正後移列為第九條第一項，且刑度由原本
    之：「五年以下有期徒刑、拘役或科或併科新台幣六萬元以
    下罰金」，修正為：「五年以下有期徒刑、拘役或科或併科
    新臺幣五十萬元以上二百五十萬元以下罰金」，是比較新舊
    法結果，以舊法規定對被告二人較為有利，依刑法第二條第
    一項但書規定，本件被告二人應適用修正前之公司法第九條
    第三項規定處斷。是核被告二人所為，均係犯修正前公司法
    第九條第三項所定之公司負責人，公司應收之股款，股東並
    未實際繳納，而以申請文件表明收足罪。被告二人就上揭犯
    行，有犯意聯絡及行為分擔，雖被告乙○○不具亞得利亞公
    司負責人之身分，惟其與被告丙○○即亞得利亞公司之負責
    人共同違犯上揭罪名，依刑法第三十一條第一項之規定，仍
    應以共同正犯論處（最高法院九十二年度台上字第六四二二
    號判決參照）。查被告丙○○於九十年十二月三十一日具狀
    向臺灣高雄地方法院檢察署檢察官自白本案犯罪事實，並自
    願接受裁判等情，有刑事自首狀一份（見九十一年度發查字
    第三Ｏ六號偵查卷第一頁）在卷可憑，而本案偵查之初，係
    由同案被告甲○○向臺灣高雄地方法院檢察署提出刑事告訴
    狀，內容係針對被告丙○○涉犯侵占等罪嫌提出告訴，而並
    未提及本案犯行，是被告丙○○於偵辦犯罪之司法人員尚未
    知悉其上揭犯罪前，即對檢察官自白犯行，符合刑法第六十
    二條前段自首之規定，爰依該條規定減輕其刑。爰審酌被告
    二人任意違反公司法上揭規定，有礙公司資本之充足，並足
    以損及股東之利益，惟念及被告二人於本院審理中均坦認犯
    行，可認尚有悔意，被告丙○○係公司負責人，其犯罪情節
    較重，及其他一切情狀，分別量處如主文所示之刑，並均諭
    知易科罰金之折算標準，以資懲儆。查被告二人均未曾受有
    期徒刑以上刑之宣告，有臺灣高等法院被告全國前案紀錄表
    一份在卷可查，被告二人於本院審理中均坦認犯行，渠等經
    此起訴審判，當知所警惕，信無再犯之虞，本院認被告二人
    前所宣告之刑，均以暫不執行為適當，爰均一併諭知緩刑二
    年，以啟自新。末按行為後法律有變更者，適用裁判時之法
    律，刑法第二條第一項前段定有明文，又易服勞役及期間、
    數罪併罰之定執行刑、緩刑及易以訓誡易科罰金各事項，均
    依新法，有最高法院二十四年七月總會決議（二）可資參照
    ，而刑法第四十一條已於九十年一月十日修正，並於同年月
    十二日生效，參諸前揭法條規定及決議意旨，本件自應適用
    裁判時即修正後刑法第四十一條第一項前段規定，諭知易科
    罰金之折算標準，一併敘明。
據上論斷，應依刑事訴訟法第二百九十九條第一項前段、第二百
七十三條之一第一項、第三百十條之二、第四百五十四條第二項
，修正前公司法第九條第三項，刑法第二條第一項前段及但書、
第三十一條第一項、第十一條前段、第六十二條前段、第四十一
條第一項前段、第七十四條第一款，罰金罰鍰提高標準條例第二
條，判決如主文。
中　　華　　民　　國　  　九十四  　年　 四 　月 　八 　日
                    刑事第四庭    法　官  呂憲雄
以上正本證明與原本無異。
如不服本判決，應於收受送達後10日內向本院提出上訴書狀。
中　　華　　民　　國　   九十四　   年　 四　 月  十二  日
　　　　　　　　　　　　　　　　　書記官  吳良美
附錄本判決論罪科刑法條
九十年十一月十二日修正前公司法
第九條
公司設立登記後，如發現其設立登記或其他登記事項，有違法情
事時，公司負責人各處一年以下有期徒刑、拘役或科或併科新臺
幣六萬元以下罰金。
公司負責人對於前項登記事項，為虛偽之記載者，依刑法或特別
刑法有關規定處罰。
公司應收之股款，股東並未實際繳納，而胕申請文件表明收足，
或股東雖已繳納而於登記後將股款發還股東，或任由股東收回者
，公司負責人各處五年以下有期徒刑、拘役或科或併科新臺幣六
萬元以下罰金。
前三項裁判確定後，由法院檢察處通知中央主管機關撤銷其登記
。
